【裁判字號】    94,交訴,64
【裁判日期】    951227
【裁判案由】    公共危險等
【裁判全文】
臺灣士林地方法院刑事判決              94年度交訴字第64號
公  訴  人  臺灣士林地方法院檢察署檢察官
被      告  丙○○
上列被告因公共危險等案件，經檢察官提起公訴（94年度偵字第
7238號），本院判決如下：
    主  文
丙○○從事業務之人，因業務上之過失傷害人致重傷，處有期徒
刑伍月。又駕駛動力交通工具肇事，致人受傷而逃逸，處有期徒
刑捌月。應執行有期徒刑壹年。
    事  實
一、丙○○任職於亞東飯王食品股份有限公司（以下簡稱亞東飯
    王公司），擔任送貨司機，為從事駕駛業務之人。其於民國
    94年10月7 日中午駕駛亞東飯王公司所有車號KY-7891 號自
    用小貨車，送貨沿淡金公路由淡水往石門方向行駛，同日11
    時25分許行經臺北縣淡水鎮○○○路○ 段臺2 線11.08 公里
    處時，見甲○○○騎乘車號ASD-360 號重型機車後載乙○○○行駛在前，乃欲行超越。丙○○原應注意汽車超越同車道
    之前車時，須先警示前車，待前行車允讓後，始得超越，超
    越時，亦應與前車左側保持半公尺以上之間隔。而當時為日
    間，天候晴朗，有自然光線，路面係柏油舖裝，乾燥，且無
    缺陷、障礙物，雖處上坡，但視距良好，並無不能注意之情
    形，詎丙○○竟疏未注意警示前車允讓，亦未保持安全間隔
    ，率然超越，致其所駕自用小貨車右側車身擦撞甲○○○騎
    乘之重型機車左側，使甲○○○及乙○○○隨車倒地，乙○○○因而受有腦內出血、臉、頸、頭皮擦傷等傷害，甲○○○亦受有臉、足部開放性傷口併臉血腫、臉、頸及頭皮擦傷
    、肘、前臂及腕表淺擦傷等傷害（甲○○○未據提出傷害告
    訴）。丙○○肇事致人受傷後逕駛離現場，適有曾俊豪搭乘
    遊覽車行經該處，目擊事故發生，乃要求遊覽車司機追躡在
    後，於遇紅燈停車時告知丙○○已肇事致人受傷，詎丙○○
    聞知後，竟假意迴車，未返回現場查看施以救護而逕行逃逸
    。幸經曾俊豪記明車號報警將乙○○○送醫，惟乙○○○手
    術後，仍遺有右側肢體癱瘓、心智功能重度缺損等重大不治
    之傷害。
二、案經乙○○○及其配偶陳合祿訴由臺北縣政府警察局淡水分
    局報告臺灣士林地方法院檢察署檢察官偵查起訴。
    理  由
壹、證據能力部分：
一、按被告以外之人於審判外之陳述，雖不符刑事訴訟法第159
    條之1 至第159 條之4 規定，而經當事人於審判程序同意作
    為證據，法院審酌該言詞陳述或書面陳述作成時之情況，認
    為適當者，亦得為證據，刑事訴訟法第159 條之5 第1 項定
    有明文。查甲○○○、乙○○○均係被告以外之人，其2 人
    於司法警察調查時所為之陳述，雖不符合刑事訴訟法第159
    條之1 至第159 條之4 規定得為證據之情形，惟公訴人提起
    公訴，以之為證明被告前揭犯罪事實之證據，而被告於本院
    審理時亦同意以之為證據，本院審酌該言詞陳述作成時之情
    況，認採為本案認定犯罪事實之證據，並無不當，依照前開
    法律規定，得為證據。
二、又按被告以外之人於偵查中向檢察官所為之陳述，除顯有不
    可信之情況者外，得為證據，刑事訴訟法第159 條之1 第2
    項定有明文。而所謂顯有不可信之情況，既涉證據能力有無
    之判斷，應指其陳述時外在環境是否存在顯然足以影響其意
    思自由之不當外力及陳述之人是否對於所言之法律效果顯然
    存有誤解而言，尚不包含對於證人證詞內容憑信性等證據證
    明力評價之判斷，否則即將證據能力與證據力之判斷混為一
    談。查曾俊豪、甲○○○係被告以外之人，其2 人於偵查中
    經檢察官以證人之身分傳喚，於具結後向檢察官所為之陳述
    ，並未見有顯然不可信之情況，依照前開法律規定，亦得為
    證據。
三、再按除刑事訴訟法第159 條之1 至159 條之3 之情形外，從
    事業務之人於業務上或通常業務過程所須製作之紀錄文書、
    證明文書，除顯有不可信之情況外，得為證據，此見刑事訴
    訟法第159 條之4 第2 款規定即明。查臺北市忠孝醫院診斷
    證明書、病歷資料、馬偕紀念醫院淡水院區乙種診斷證明書
    ，雖均屬從事醫療業務之醫師於審判外所為之書面陳述，且
    非在司法警察、司法警察官、檢察事務官、檢察官、法官面
    前所為，而無刑事訴法第159 條之1 至159 條之3 規定之情
    形，惟該診斷書、病歷資料係醫護人員依據其業務上所須製
    作之紀錄文書，或據以開立之證明文書，且無顯不可信之情
    況，而如讓製作者以口頭方式於法庭上再重現過去之事實，
    亦有困難，故依刑事訴訟法第159 條之4 第2 款規定，亦得
    為證據。
四、按除刑事訴訟法第159 條之1 至159 條之3 之情形外，公務
    員職務上製作之紀錄文書、證明文書，除顯有不可信之情況
    外，得為證據，此見刑事訴訟法第159 條之4 第1 款規定即
    明。本件道路交通事故現場圖、道路交通事故調查報告表（
    一）、（二），雖均屬員警於審判外所為書面陳述，然此現
    場狀況圖係員警於事故發生後抵達現場，依其職權就現場狀
    況為繪製，該文書之作成與其責任、信譽攸關，若有錯誤、
    虛偽、員警可能因此負擔刑事及行政責任，且無顯有不可信
    之情況，依照前開法律規定，亦得為證據。
五、按財團法人振興復健醫學中心95年10月17日95振醫字第0000
    01124 號函暨所附心理衡鑑報告，本質上雖係鑑定人員於審
    判外之書面陳述，然此係受本院囑託依事訴訟法第206 條第
    1 項規定所作成之鑑定書面報告，依刑事訴訟法第159 條第
    1 項除外規定，例外得為證據。
貳、實體部分：
一、訊據被告雖不否認其為送貨司機而從事駕駛業務，且曾於94
    年10月7 日中午駕駛車號KY-7891 號自用小貨車沿淡金公路
    由淡水往石門方向行駛，於同日11時25分許行經臺北縣淡水
    鎮○○○路○ 段臺2 線11.08 公里處時，超越陳金蓮騎乘車
    號ASD-360 號重型機車，嗣有遊覽車司機告知肇事，伊聞知
    後並未返回現場等情，惟矢口否認前揭犯行，辯稱：伊沒有
    違規超車，也沒有撞到人，當時不知道肇事，才會一直走云
    云。
二、本院查：
  (一)前揭犯罪事實，業據證人曾俊豪於偵訊時具結證稱：當時伊
    坐遊覽車帶團，走淡金公路到聖約翰學校附近，前方有一小
    貨車，車斗加裝墨綠色車蓬走在外側車道，…該小貨車開的
    很接近車道外側，經過一台機車後，該機車以很不正常的方
    式跌倒…伊記下車號並報警，並要司機追該小貨車，追了一
    小段，剛好前面紅燈，遊覽車司機就告知小貨車司機有撞到
    人且有人受傷，伊等看到小貨車迴轉才離開等語明確（見臺
    灣士林地方法院檢察署94年度偵字第7238號卷【以下簡稱偵
    卷】第56~57 頁），核與證人乙○○○於警詢時證稱：伊坐
    甲○○○所騎的摩托車要去三芝吃飯，半路行駛在外側車道
    被一部貨車撞倒受傷，該部貨車沒有停下等語相符（見偵卷
    第5 頁）。另經證人甲○○○於警詢時證稱：伊於93年10月
    7 日11時25分許騎ASD-360 號重機車載友人乙○○○由淡水
    往三芝方向騎乘至事故地點，當時騎在外側車道，就不明原
    因被從左後方超車的車輛輕微擦撞機車把手左後照鏡，造成
    機車不穩人車向右滑倒，當時抬頭看是一部小貨車，伊及友
    人都有受傷，該車沒有停止繼續向前開（見偵卷第17~18 頁
    ），於偵訊時具結證稱：當時伊騎機車載乙○○○行駛慢車
    道，小貨車與伊同向，很快從後面超車擦撞到伊的照後鏡，
    造成伊人車向外倒，事故後小貨車沒有停下來等語屬實（見
    偵卷第51頁）。且被告於警詢時亦供稱：伊在亞東飯王公司
    擔任送貨司機，93年10月7 日有載7 包米從五股往石門鄉乾
    華國小，10點半由五股出發，行駛至淡金路4 段約11時許，
    到達乾華國小約12時，途中有一遊覽車司機駕駛遊覽車至伊
    車旁，按鳴喇叭告知伊在後方路段肇事，伊有停下來，但未
    折返現場等語（見偵卷第13~14 頁），其於偵訊及本院訊問
    時亦均坦承駕駛車號KY-7891 號自用小貨車於前揭時間行經
    臺2 線11.08 公里處（見偵卷第51頁、本院卷第10頁）。此
    外，並有與前揭證人所述及前開被告所供情節相符之肇事現
    場及車損照片共計18張（見偵卷第38~46 頁）、道路交通事
    故現場圖（見偵卷第30頁）各1 份附卷可證。又被告所駕之
    車號KY-7891 號，確屬亞東飯王公司所有，此有車號查詢汽
    車車籍1 份在卷可稽（見偵卷第59頁），被告所供稱其為送
    貨司機一節，應與事實相符。另案發當時為日間，天候晴朗
    ，有自然光線，路面係柏油舖裝，乾燥，且無缺陷、障礙物
    ，雖處上坡，但視距良好，此由道路交通事故調查報告表（
    一）、（二）（見偵卷第31~32 頁）與前開肇事現場照片相
    互參酌比對即可知悉。再乙○○○及甲○○○受有事實所載
    之傷害，有臺北市忠孝醫院診斷證明書（見偵卷第33頁）、
    病歷資料（見本院卷第37~222頁）、馬偕紀念醫院淡水院區
    乙種診斷證明書（見偵卷第54頁）各1 份附卷可查。被害人
    乙○○○因本次車禍受傷，手術後遺有右側肢體癱瘓、心智
    功能重度缺損等重大不治之傷害等情，有財團法人振興復健
    醫學中心95年10月17日95振醫字第000001124 號函暨所附心
    理衡鑑報告（見本院卷第228~230 頁）附卷可稽，堪予認定
    ，
  (二)按汽車超越同車道之前車時，須先警示前車，待前行車允讓
    後，始得超越，超越時，亦應與前車左側保持半公尺以上之
    間隔，此見道路交通安全規則第101 條第1 項第3 款、第5
    款規定即明。被告駕駛自小貨車與甲○○○騎乘之機車行駛
    在同一車道，於超越時，未依規定先予警示，亦未等待前車
    允讓即行超越，復未保持安全間隔以防免危險，此由證人甲○○○證稱：小貨車不明原因被從左後方超車，輕微擦撞機
    車把手左後照鏡等語即明。被告疏未注意遵守前開規定，具
    過失至為明確。倘被告確實遵守前開規定，前車自有所防範
    ，當不至於遭後車擦撞，必能有效防免本次交通事故發生，
    被告前揭過失與本件交通事故之發生及乙○○○之重傷結果
    具有相當因果關係，甚為明確。
  (三)被告雖辯稱以前揭情詞置辯，然查：
    (1)證人曾俊豪於偵查中具結後為前揭證述，由其證述可知甲○○○所騎乘之機車，係在被告超越後以不正常之方式跌
      倒，足認被告超車行為，與該機車之人車倒地之結果密切
      相關。又證人甲○○○亦於偵訊時具結證稱：其機車照後
      鏡遭被告小貨車擦撞等語，足認被告所駕小自貨車確有擦
      撞機車之情事。證人曾俊豪從事旅遊業，偶然目擊本件交
      通事故，應無誣陷被告之理。而證人甲○○○所述並非悖
      於常情，又與車損照片及現場照片所顯示機車倒地及小貨
      車刮擦痕等跡證未見矛盾之處，故此2 證人之證述，應屬
      可信，被告所辯其未撞到人云云，則應係卸責之詞，不足
      採信。
    (2)又被告於本院訊問時供稱：當時伊有超車，事後也有人來
      告知伊肇事等語。而證人曾俊豪於於偵訊時證稱：伊要司
      機追該小貨車，追了一小段，剛好前面紅燈，遊覽車司機
      就告知小貨車司機有撞到人受傷等語。被告超越前車肇事
      致乙○○○及甲○○○受傷後，在密接之時空過程中，經
      人追躡告知肇事致人受傷，其對於自己肇事使人受傷一節
      已有認知，其得知自己肇事使人受傷後，猶不返回現場進
      行救護，難認因不知肇事而離開現場，據此，被告辯稱其
      不知肇事才會一直離開，顯然不足採信。
三、綜上所述，本件事證明確，被告犯行，堪予認定，應依法論
    科。
四、按刑法第10條第4 項第6 款所謂其他於身體或健康有重大不
    治或難治之傷害，係指傷害重大，且不能治療或難於治療者
    而言（最高法院29年上字第685 號判例參照）。本件被害人
    乙○○○因腦內出血，經手術後，仍留有右側肢體癱瘓、心
    智功能重度缺損等後遺症，目前尚無特效藥物可以治療，已
    屬重大且無法治療之疾病。而被告從事駕駛業務，違規超車
    ，致乙○○○受有前揭重大且無法治療之疾病，核其此部分
    所為，係犯刑法第284 條第2 項後段之業務過失傷害人致重
    傷罪，起訴意旨雖認被告此部分所為，係犯刑法第284 條第
    2 項前段之過失傷害罪，惟法院之審判，固應以起訴之犯罪
    事實為範圍，然法院於不妨害事實同一之範圍內，苟於被告
    防禦權行使無妨礙，自亦仍得自由認定事實，適用法律，而
    變更檢察官之起訴法條，庶維訴訟經濟原則，復無損被告之
    權益保障。本件依調查結果認定之被告犯罪事實，與前揭檢
    察官起訴之事實並非全然一致，惟其基本社會事實相同，爰
    在不妨害事實同一之範圍內，變更起訴法條而審理之。另被
    告肇事致乙○○○及甲○○○受傷而逕行逃逸，其此部分所
    為，係犯刑法第185 條之4 之肇事致人受傷而逃逸罪。被告
    所犯業務過失傷害人致重傷及肇事致人受傷而逃逸二罪，其
    犯意各別，行為互殊，應予分論併罰。
五、按行為後法律有變更者，適用行為時之法律。但行為後之法
    律有利於行為人者，適用最有利於行為人之法律。刑法第2
    條第1 項定有明文。查本件被告所犯刑法第284 條第2 項前
    段法定刑包含有罰金刑，而被告行為時，95年7 月1 日修正
    施行前刑法（以下簡稱修正前刑法）第33條第5 款規定：「
    罰金：1 元以上。」修正施行後則規定：「罰金：新台幣1
    千元以上，以百元計算之。」比較修正前後規定，罰金之最
    低額，修正前為銀元1 元（即新臺幣3 元），修正後則為1
    千元，應以修正前之規定，有利於被告，應依刑法第2 條第
    1 項前段，適用修正前之規定。至95年6 月14日修正公布之
    刑法施行法第1 條之1 ，雖就刑法第284 條第2 項後段所定
    罰金刑，規定自95年7 月1 日起貨幣單位為新臺幣，並依原
    定數額提高30倍。惟95年7 月1 日前同條項後段之罰金刑，
    貨幣單位為銀元，亦依罰金罰鍰提高標準條例第1 條前段提
    高10倍，其實質內容，與95年7 月1 日後相同，故無刑法第
    2 條新舊法比較規定之適用，應依一般法律適用之原則，適
    用裁判時之法律，附此敘明。
六、爰審酌被告曾無前科紀錄，素行良好，其從事駕駛業務，因
    一時疏忽，違規超車，肇事造成2 人受傷，其中1 人已達重
    傷之程度，竟為規避責任而逃逸，所生損害重大，併其生活
    狀況、智識程度及犯罪後否認犯行，未見悔悟，且未與被害
    人達成和解等一切情狀，分別就其所犯前開2 罪，各量處如
    主文所示之刑，以資儆懲。又被告行為時，修正前刑法第51
    條第5 款規定：數罪併罰，宣告多數有期徒刑者，於各刑中
    之最長期以上，各刑合併之刑期以下，定其刑期。但不得逾
    20 年 。修正後前開法律已有變更為：數罪併罰，宣告多數
    有期徒刑者，於各刑中之最長期以上，各刑合併之刑期以下
    ，定其刑期。但不得逾30年。經比較之結果，修正後刑法並
    非有利於行為人，爰依刑法第2 條第1 項前段規定，適用被
    告行為時法律，即修正前刑法第51條第5 款定其應執行刑。
據上論斷，應依刑事訴訟法第299 條第1 項前段、第300 條，刑
法第2 條第1 項前段、第185 條之4 、第284 條第2 項後段、修
正前刑法第51條第5 款，刑法施行法第1 條之1 第1 項、第2 項
前段，判決如主文。
本案經檢察官黃德松到庭執行職務。
中    華    民    國    95    年    12    月    27    日
                  刑事第五庭審判長法  官  周政達
                                  法  官  楊迺伶
                                  法  官  周群翔
以上正本證明與原本無異。
如不服本判決，應於判決送達後10日內，向本院提出上訴狀。
                                  書記官  劉育君
中    華    民    國    95    年    12    月    27    日
附錄本案論罪科刑法條全文：
中華民國刑法第185條之4
駕駛動力交通工具肇事，致人死傷而逃逸者，處6 月以上5 年以
下有期徒刑。
中華民國刑法第284條
因過失傷害人者，處6 月以下有期徒刑、拘役或5 百元以下罰金
，致重傷者，處1 年以下有期徒刑、拘役或5 百元以下罰金。
從事業務之人，因業務上之過失傷害人者，處1 年以下有期徒刑
、拘役或1 千元以下罰金，致重傷者，處 3 年以下有期徒刑、
拘役或2 千元以下罰金。


司法院資訊處製作；財團法人民間司法改革基金會備份。
